【裁判字號】    89,訴,160
【裁判日期】    900222
【裁判案由】    偽造貨幣
【裁判全文】
臺灣宜蘭地方法院刑事判決                          八十九年度訴字第一六號
    公  訴  人  臺灣宜蘭地方法院檢察署檢察官
    被      告  辰○○
    被      告  午○○
    右二人共同
    選任辯護人  黃憲男
    被      告  乙○○
    指定辯護人  本院公設辯護人  丁○○
右列被告因偽造貨幣案件，經檢察官提起公訴（八十九年度偵字第一六五六號）及移
送併辦（八十九年度偵字第二六六四號、第二七三五號），本院判決如左：
    主  文
辰○○連續意圖供行使之用而交付偽造之通用紙幣於人，累犯，處有期徒刑陸年。偽
造之新臺幣壹仟元紙幣共計陸佰參拾捌張均沒收。
乙○○意圖供行使之用而收集偽造之通用紙幣，處有期徒刑參年貳月。偽造之新臺幣
壹仟元紙幣拾伍張均沒收。
午○○無罪。
    事  實
一、辰○○前於民國八十三年間因竊盜案件，經台灣台北地方法院判處有期徒刑五月
    確定，甫於八十四年十月三日執行完畢，猶不知悔改，竟基於意圖供行使之用而
    收集及交付偽造之通用紙幣之概括犯意，先自年籍不詳之成年男子王國成處收集
    偽造新台幣（下同）一千元紙幣共計六百十五張後，以牛皮紙袋裝入上開偽造千
    元紙幣攜帶在身，於八十九年一月十四日凌晨二時許，偕同不知情之妻子午○○
    及友人庚○○前往宜蘭縣羅東鎮○○路一四七號二層樓式房屋，將其中十五張偽
    造千元紙幣交付給已先行到達該現場等候意圖供行使之用之乙○○收集後，隨即
    為據報前往上開地點搜索之警方查獲，當場自乙○○身上扣得偽造千元紙幣十五
    張並於該屋二樓桌上扣得牛皮紙袋一只內有偽造千元紙幣六百張合計六百十五張
    （號碼為ＣＳ２３４７８５ＦＵ、ＤＰ９７３９５２ＧＺ、ＤＲ９４３２６９Ｅ
    Ｙ、ＤＱ０８７６１４ＪＺ、ＤＱ５８３１４０ＡＶ等）。
二、辰○○因前一事實為警查獲移送台灣宜蘭地方法院檢察署偵查起訴由本院審理期
    間，竟仍基於前述同一概括犯意，從不詳年籍之成年男子王國成處收集偽造新式
    千元紙幣六張後，於八十九年九月二十四日十八時許，在宜蘭縣羅東鎮○○路金
    鼎大樓樓下，交付給寅○○（另案審理）收集，嗣因寅○○於同年月二十八日二
    十三時三十分許，在宜蘭縣宜蘭市○○路八十八號大恐龍遊藝場內，持上開偽造
    新式千元紙幣消費而行使之際，為店主發覺而報警查獲，並扣得偽造新式千元紙
    幣共六張（號碼為ＦＮ１３１８１５ＸＤ、ＦＮ１３１８２８ＸＤ、ＦＮ９３８
    ９９１ＸＧ、ＦＮ１３１８１２ＸＤ、ＦＮ０３５２１６ＸＤ、ＧＱ３３２４７
    ２ＺＧ），寅○○始供稱上情。
三、辰○○復基於前述同一概括犯意，從不詳年籍之成年男子王國成處收集偽造新式
    千元紙幣共計三十二張後，於八十九年九月二十八日二十三時許，攜至宜蘭縣冬
    山鄉柯子林萬長春水門公園內，偕同不知情之友人戊○○與辛○○在Ｕ二－一０
    九九號自小客車上談判時，適有警車巡邏經過，辰○○因擔心被查獲，即將身上
    之偽造新式千元紙幣共計三十二張從前開自小客車後座往外丟出，為警發現有異
    前往盤查而查獲，並在附近草叢中扣得上開偽造新式千元紙幣三十二張（號碼為
    ＦＮ１４７４８９ＵＪ、ＦＮ４１５４９２ＵＪ、ＦＮ０７９３６９ＸＤ、ＦＮ
    ９３８９９１ＸＧ、ＦＮ１３１８１５ＸＤ等）。
四、案經宜蘭縣警察局羅東分局報由臺灣宜蘭地方法院檢察署檢察官偵查起訴。
    理  由
壹、有罪部分
一、訊據被告辰○○於本院審理時，坦承右揭事實三之部分，並承認右揭事實一之部
    分有攜帶牛皮紙袋一只內有偽造千元紙幣合計六百十五張之事實，惟矢口否認有
    與被告乙○○先行約好要交付偽鈔，另矢口否認涉有右揭事實二之部分，辯稱：
    那是王國成叫我帶去的，他並沒有說要帶給誰，只說帶到那裡就可以了，我太太
    不知情；我確實沒有給寅○○偽鈔，他因為以前欠我朋友錢，我和我朋友向他要
    錢，他可能懷恨在心云云。訊據被告乙○○矢口否認涉有收集偽造紙幣之犯行，
    辯稱：當時我原本在睡覺，後來聽到他們說到偽鈔的事，我醒來看到辰○○拿偽
    鈔放在桌上，我才從裡面拿出一萬五千元的偽鈔，後來警察就上樓，在我身上查
    出偽鈔，我只是單純好奇拿出來看而已，我並沒有事先與他們約好，我原來根本
    不認識辰○○或卯○○，我的行動電話曾借給屋主大胖使用，在警訊說是大頭交
    給我的，是辰○○跟我講的，在場警察有聽到云云。
二、經查右揭事實一之部分：
（一）業經證人即警員子○○到庭證述：我是羅東分局刑事組小隊長，當天接獲線報
      ，有人在交易偽鈔，有看到人來來去去，我到現場時看到他們坐在桌旁，紙袋
      是在被告辰○○旁桌上查獲的，裡面有偽鈔，乙○○站在樓梯口，我們從他身
      上查獲偽鈔在訊問，當天訊問時是分別訊問等語；證人即警員癸○○到庭證述
      ：我們接獲線報是外號志青的男子有帶偽鈔要去現場兜售，乙○○在訊問時初
      步承認偽鈔都是他的，因為我們接獲的線報不是如此，所以我跟他說如果是你
      做的要承認，如果不是你做的不要承認，後來他跟我說他也不知道要怎麼辦，
      我要他考慮清楚，我是沒有聽到被告辰○○要他來扛的事情等語（以上詳見本
      院八十九年十月四日之訊問筆錄）；證人即警員丙○○證述：我是羅東分局刑
      事組組員，當時我有去支援，我去的時候那些證物都放在桌上，偽鈔是放在牛
皮紙袋中，我是第二批支援，前面情形如何我不清楚，當時我們是分別偵訊，
      是乙○○自己講說是從大頭處拿的偽鈔，辰○○並未在旁等語（見本院八十九
      年九月十四日訊問筆錄）。
（二）證人即同時在現場查獲之壬○○到庭證述：乙○○本來就在那裡，我有看到警
      察從乙○○身上查獲偽鈔，我記得本來桌上沒有東西，後來辰○○夫婦進來後
      桌上才有那包東西等語，核與證人即同時在現場查獲之丑○○到庭證述：乙○○原本在沙發上睡覺，後來警察有在他身上查獲偽鈔，那包東西是辰○○夫婦
      進來後才有等語相符（以上詳見本院八十九年八月九日訊問筆錄）。另證人庚○○亦到庭證述：那天我開車載辰○○夫婦去現場，我沒有事先跟他們約好，
      要去那裡不是我的意思，他們上車後直接要我載他們去那裡等語（見本院八十
      九年九月二十八日訊問筆錄）。而被告告辰○○所使用之行動電話號碼000
      0000000號之電話通聯紀錄顯示，從八十九年一月十三日即查獲之前一
      日凌晨十分許至二十時十三分許，有多次與被告乙○○使用之行動電話號碼0
      000000000號聯絡之紀錄，而被告乙○○使用之行動電話號碼000
      0000000號之電話通聯紀錄顯示，於前述同一時間內亦有多次與被告辰
      ○○使用之行動電話號碼0000000000號聯絡之紀錄，此有上開00
      00000000號、0000000000號電話通聯紀錄各乙份附卷可參
      ，足以佐證被告辰○○與被告乙○○於查獲前有密集之聯絡通訊，顯見被告乙○○早與被告辰○○約好在現場見面而提早至現場等候，嗣後警方在其身上查
      獲部分偽鈔，而該偽鈔確為被告辰○○所攜帶到現場無訛。
（三）又扣案之偽造千元紙幣共計六百十五張，其中五張送交中央銀行鑑定，鑑定結
      果顯示該批偽鈔係以彩色噴墨方式仿印，紙質與真鈔不同，安全線先以灰色墨
      印在紙張背面，再黏貼膠帶仿製，水印以噴墨方式在紙張二面仿印，此有中央
      銀行發行局（八九）台央發字第０三００一五０號函文在卷可稽。
（四）至被告辰○○辯稱未與被告乙○○約好不知道偽鈔要交給誰云云，被告乙○○
      辯稱原本不認識被告辰○○，行動電話曾借給屋主大胖云云。惟查：被告辰○○於警、偵訊時都矢口否認涉案，並辯稱其行動電話是綽號「大頭」之卯○○
      在那天下午將手機及號碼給我云云，經本院傳訊證人卯○○到庭證述：我並未
      拿偽鈔給辰○○，乙○○我也不認識，我沒有賣手機及門號給辰○○，我那時
      都沒有使用手機等語，證人卯○○證言時，被告辰○○在旁屢次出言企圖阻擾
      並引導證人卯○○，經本院當庭禁止其於證人證述時發言，此有本院八十九年
      八月九日訊問筆錄可稽，嗣後被告辰○○經移送併辦右揭事實二之部分時，始
      承認該批偽鈔是伊帶至現場等語，然仍否認有與被告乙○○聯絡云云，其前後
      供詞不斷反覆，顯不足採信。又被告乙○○於警訊時供稱：其身上查獲之偽鈔
      係向綽號「大頭」不詳姓名男子取得，預備供消費使用云云；於偵訊時改稱：
      偽鈔是卯○○的，我拿來看是八點左右拿給我，我就放在口袋云云；於本院審
      理時又辯稱：我不認識卯○○，偽鈔是辰○○拿來放在桌上，我是好奇才拿出
      看，是辰○○在警局跟我說是大頭的，我才這樣說云云（見本院八十九年八月
      三十日之訊問筆錄）；於本院辯論時另改稱：我當時都不認識在場之人，我以
      為辰○○就是大頭，所以我才這樣說云云（見本院九十年二月八日之審判筆錄
      ），其供詞前後反覆，亦不足採，且證人即警員子○○、癸○○及丙○○均證
      述二人是分別訊問，被告辰○○並未在旁，已詳如前述，是被告乙○○辯解顯
      難採信。況被告辰○○攜帶該批大量偽鈔前往現場，顯然欲從事偽鈔交易，豈
      有不事先約好而不知交付給何人之理，警方復在被告乙○○身上查獲同批號碼
      之偽鈔十五張，並參酌被告辰○○、乙○○二人在查獲前有密集通訊紀錄之情
      ，顯見被告辰○○、乙○○二人辯稱並非約好在現場見面由被告辰○○交付部
      分偽鈔給被告乙○○收集云云，為事後卸責之詞，不足採信。
三、次查右揭事實二之部分：
（一）證人寅○○雖於偵訊時供稱：我身上的偽鈔是八十九年九月二十四日下午六時
      許，在羅東鎮○○路金鼎大樓樓下向辰○○購買等語，核與其於本院訊問時所
      稱：因辰○○欠我錢，所以拿六張新式千元鈔票給我抵債，之前所言不實在，
      實際上剛開始我不知道拿給我的是偽鈔，我不是向他買的，但確實是他給我的
      云云（見本院八十九年十一月十五日訊問筆錄），雖有部分歧異，然此顯為證
      人寅○○事後企圖卸責之詞，惟其供稱該偽鈔新式千元紙幣六張確為被告辰○○所交付則屬一致。
（二）扣案之偽鈔新式千元紙幣六張經送台灣銀行宜蘭分行鑑定，確屬偽鈔無訛，此
      有該行（八九）銀宜出字第五三八二號函文影本附卷可稽。另本案扣案之偽鈔
      六張中，其中二張編號分別為ＦＮ１３１８１５ＸＤ及ＦＮ９３８９９１ＸＧ
      ，核與被告辰○○坦承之右揭事實三之部分，所查獲送驗之偽鈔二張編號相同
      ，參酌事實二證人寅○○所言被告辰○○交付偽鈔之時間與事實三被告辰○○
      被查獲持有偽鈔之時間僅相隔四日，且均為新式千元偽鈔之情，顯然來源均屬
      同一，足證證人寅○○所稱該六張新式偽鈔係被告辰○○所交付之證言堪予採
      信。
（三）至被告辰○○辯稱係遭寅○○所誣陷云云，惟查事實二與事實三所查獲之新式
      偽鈔均出現ＦＮ１３１８１５ＸＤ及ＦＮ９３８９９１ＸＧ之號碼，顯見為同
      一批偽鈔，並參酌被告辰○○初於本院訊問時，矢口否認涉有事實一之部分，
      嗣經公訴人移送併辦事實二及三之部分後，起初僅先承認事實一之部分，惟尚
      且否認事實三之部分，待本院一一傳訊相關證人後（詳後述說明），被告辰○○始於本院辯論時坦承事實三之部分，顯見其企圖以坦承部分犯罪事實之方式
      故意擾亂本院之調查，以換取本院從輕量刑，其否認事實二之部分係屬事後卸
      責之詞，不足採信。
四、再查右揭事實三之部分：
    業據被告辰○○於本院辯論時當庭坦承不諱，並經證人即警員甲○○、己○○到
    庭證述屬實，核與證人戊○○、辛○○到庭陳稱不知偽鈔之事等語相符。又扣案
    之偽鈔新式千元紙幣共計三十二張，將其中五張送中央銀行鑑定，鑑定結果顯示
    該等偽鈔均以彩色噴墨方式仿印，紙質與真鈔不同，安全線以無面額數字及變色
    效果之金屬線夾於二張紙間，再將正面紙張切割鏤空露出金屬線段仿造，正面左
    下角之「１０００」面額數字，當轉動鈔卷角度，真鈔會有由金色變綠色反應，
    偽鈔則無，無水印，此有中央銀行發行局（八九）台央發字第０三００四一一九
    六號函文在卷可稽。
    縱上所述，被告辰○○犯有右揭事實一、二、三之部分，被告乙○○犯有右揭事
    實一之部分，均事證明確，犯行堪以認定。
五、核被告辰○○所犯右揭事實一、二之部份，係犯刑法第一百九十六條第一項意圖
    供行使之用而收集及交付偽造通用紙幣罪，其所犯前階段之收集行為，為後階段
    之交付行為所吸收，不另論罪，又所犯右揭事實三之部分，係犯同項意圖供行使
    之用而收集偽造通用紙幣罪。被告乙○○所為，係犯刑法第一百九十六條第一項
    意圖供行使之用而收集偽造通用紙幣罪。被告辰○○先後三次交付、收集行為，
    時間緊接、手法相同、觸犯基本構成要件相同之罪名，應依連續犯之規定論以意
    圖供行使之用而交付偽造通用紙幣罪，並加重其刑。公訴意旨認被告係犯收集偽
    造通用紙幣之罪名，惟被告辰○○除右揭事實三之部分係屬收集之外，均有交付
    給被告乙○○、證人寅○○之行為，核屬交付偽造通用紙幣之罪，另被告辰○○
    之交付行為與被告乙○○之收集行為，係屬相對而成立，各自構成刑法第一百九
    十六條第一項之交付及收集偽造通用紙幣之罪，並無犯意聯絡及行為分擔可言，
    非屬共同正犯，公訴意旨相關論述容有誤會，附此敘明。又公訴意旨雖僅論及右
    揭事實一之部分，然被告辰○○犯有右揭事實二、三之部分，與前揭論罪科刑之
    部分有連續犯之裁判上一罪關係，已見前述，本院自應就被告辰○○移送併辦部
    分併予審理，併此敘明。查被告辰○○前於八十三年間因竊盜案件，經台灣台北
    地方法院判處有期徒刑五月確定，甫於八十四年十月三日執行完畢，此有台灣高
    等法院檢察署刑案紀錄簡覆表在卷可憑，其於五年內再犯本件有期徒刑以上之罪
    ，為累犯，應依刑法第四十七條規定，遞加重其刑。爰審酌被告辰○○素行不良
  、於右揭事實一起訴至本院審理期間，竟再次為右揭事實二、三之犯行，藐視法
    律秩序，莫此為甚，先後查獲之偽鈔千元紙幣數量共計六百五十三張，面額高達
    六十五萬三千元，對於社會交易秩序之危害程度甚鉅，否認部分犯行及犯罪後供
    詞反覆飾詞狡辯等情，量處如主文所示之刑。爰審酌被告乙○○收集偽鈔千元紙
    幣十五張之情節、對社會交易秩序之危害程度、否認犯行等情，量處如主文所示
    之刑。扣案之偽造千元紙幣共計六百五十三張，不問屬於犯人與否，爰均依刑法
    第二百條規定宣告沒收。
貳、無罪部分
一、公訴意旨另以被告午○○與被告辰○○共同涉犯右揭事實一之部分，係以查扣之
    偽鈔六百十五張均屬偽鈔、證人巳○○、壬○○、丑○○均證述是被告辰○○、
    午○○進入屋內才有那包偽鈔等語，而被告辰○○與被告乙○○使用之電話通聯
    紀錄顯示互有聯繫之情，而認被告午○○涉有前揭犯行等語。
二、按犯罪事實應依證據認定之，無證據不得推定其犯罪事實；又不能證明被告犯罪
    者，應諭知無罪之判決；刑事訴訟法第一百五十四條、第三百零一條第一項分別
    定有明文。又事實之認定，應憑證據，如未能發現相當證據，或證據不足以證明
    ，自不能以推測或擬制之方法，為裁判基礎（最高法院四十年台上字第八六號判
    例參照）。訊據被告午○○堅決否認涉有上開罪名，辯稱：我是跟辰○○、庚○○最後到那屋內，我對於偽鈔之事確實不知情，我是因為女兒要喝牛奶，才由庚○○開車載去等語。
三、經查：證人壬○○、丑○○雖均證述偽鈔係被告辰○○、午○○到屋內後才見到
    等語，惟該批偽鈔係被告辰○○攜至該處，被告午○○並不知情，業據被告辰○○供承在卷，經本院傳訊證人庚○○證述：他們上車後，說小孩子要換尿片，要
    泡牛奶，直接要我載去那裡等語，則被告午○○所辯稱不知偽鈔之事，到該處係
    要泡牛奶等語，即屬可採，又通聯紀錄只顯示係被告辰○○與被告乙○○之間互
    有聯絡訊息，與被告午○○並無直接關連，另參酌被告辰○○、午○○係屬夫妻
    關係，一起行動本屬常情，自不能逕以被告午○○係與被告辰○○一同進入查獲
    現場之屋內，即遽認被告午○○對於偽鈔之事知情並有共同犯意而參與犯行。至
    查扣之偽鈔為客觀上存在之證物，無法證明被告午○○知情而與被告辰○○共犯
    前揭犯行，又證人巳○○到庭證述：查獲前時我去開門，警察就進來，我在那邊
    時沒有注意有那包東西，所以我不知道那包東西是誰帶去的等語，其證言無法採
    為不利於被告午○○之證據，附此敘明。綜上所述，公訴人所舉之證據不能證明
    被告午○○涉有共同收集或交付偽造通用紙幣之犯行，本院復查無其他積極證據
    足以證明被告午○○確有公訴人所指訴之犯行，無法證明被告午○○犯罪，自應
    依法為無罪判決之諭知。
據上論斷，應依刑事訴訟法第二百九十九條第一項前段、第三百零一條第一項，刑法
第五十六條、第一百九十六條第一項、第四十七條、第二百條，罰金罰鍰提高標準條
例第一條前段，判決如主文。
本案經檢察官林慧到庭執行職務。
中      華      民      國      九十    年      二      月    二十二    日
                                  臺灣宜蘭地方法院刑事第二庭
                                          法  官
右正本證明與原本無異。
如不服本判決，應於判決送達後十日內，向本院提出上訴狀。
                                          書記官
中    華    民    國      八十        年              月               日
附錄法條
刑法第一百九十六條第一項


司法院資訊處製作；財團法人民間司法改革基金會備份。
